【裁判字號】    97,再易,6
【裁判日期】    970522
【裁判案由】    債務不履行損害賠償
【裁判全文】
臺灣嘉義地方法院民事判決  97年度再易字第6號
再 審原 告  乙○○
訴訟代理人  陳信宏律師
再 審被 告  甲○○
上列當事人間聲請再審事件，再審原告對於中華民國97年2月29
日本院95年度簡上字第91號確定判決聲請再審，本院判決如下：
    主  文
再審原告之訴駁回。
再審訴訟費用由再審原告負擔。
    理  由
一、再審聲請意旨略以：
（一）再審原告與再審被告間因債務不履行案件，業經鈞院民國
      97年2月29日判決確定，命再審原告應給付再審被告新台
      幣（下同）278,020元，惟該判決理由矛盾，茲分述如下
      ：
   1、原確定判決中，依證人蔡志遠之證言與再審被告陳稱，認
      定系爭工程確於1日內可完成，卻又認為再審原告於寄發
      存證信函時，僅提供再審被告於7日時間復工，並不足以
      令再審被告完成系爭工程，前後豈不矛盾？
   2、原確定判決認定系爭工程可於1日內完成，故再審被告無
      不盡快完成工程，領取工資之理。惟再審原告亦於工程進
      行時即與第三人大嘉媒體事業有限公司成立房屋租賃契約
      ，再審原告有使用該屋之急迫性，豈有拖延阻止再審被告
      施工達3、4個月之理。
   3、再審原告於原審指出，再審被告於96年11月21日答辯狀第
      2點雖陳稱有95年2月1日之估價單（即再審被告起訴狀附
      件二），然該估價單為再審被告自己所提出，並非兩造合
      意所訂立之契約書面。又再審被告起訴狀附件一之估價單
      於品名6壁C型鋼鋼鐵板數量列38坪後，雖載有「增加39.7
      坪」等文字，然與再審原告所保有者不同，顯然該些文字
      亦為臨訟自寫，非兩造合意下之產物。況且，再審被告並
      無施作烤漆鋼板，故縱認有追加1樓牆壁鐵架及烤漆鋼板
      之情事，再審被告亦不得請求該部分之工程款。原審於此
      卻未斟酌。
（二）並聲明：1.原確定判決廢棄，駁回再審被告之訴。2.再審
      及前審之訴訟費用由再審被告負擔。
二、經查：
（一）再審原告以：「原確定判決中，依證人蔡志遠之證言與再
      審被告陳稱，認定系爭工程確於1日內可完成，卻又認為
      再審原告於寄發存證信函時，僅提供再審被告於7日時間
      復工，並不足以令再審被告完成系爭工程認判決前後矛盾
      」；原確定判決認定系爭工程可於1日內完成，故再審被
      告無不盡快完成工程，領取工資之理。惟再審原告亦於工
      程進行時即與第三人大嘉媒體事業有限公司成立房屋租賃
      契約，再審原告有使用該屋之急迫性，豈有拖延阻止再審
      被告施工達3、4個月之理」云云。惟查：
   1、原確定判決認兩造間之承攬契約，係由再審原告自行終止
      （見本院95年度簡上字第91號判決書第7、8頁）。
   2、原確定判決依證人蔡志遠及葉文田之證述，並比對估價單
      上所載之施工項目，而認系爭建物已完成大部分之工程項
      目，且佐以證人蔡志遠證述95年2月8日當天就可以完成所
      有的工作等情，而認定系爭工程確於1日內可完成（原判
      決第8頁）。
   3、原判決理由六（原判決第14頁）以：「再審原告主張以95
      年6月6日存證信函通知承攬人修補，然本院觀諸該存證信
      函內容意旨略以：台端（即再審被告）於95年2月中旬突
      然停工，本件至今多次以電話告知台端儘速復工，台端也
      允諾將會復工，並承諾對於所建建築物瑕疵部分予以改善
      ，但台端除未依自訂日期復工外，亦未告知未復工之原因
      ，限台端於函到3日內復工，若逾期未復工，本人將提出
      訴訟等語。由上可知，再審原告寄發存證信函之目的乃在
      通知再審被告限期復工，且遍觀存證信函內容，亦未『定
      相當期限』通知再審被告修補瑕疵；復參諸該存證信函係
      於95年6月6日寄發，但再審原告隨即於95年6月15日另僱
      用葉文田繼續完成系爭建物之工程，兩者相距不到10日，
      是否足供再審被告將瑕疵修補完畢，亦非無疑」等語。是
      原判決並未認定再審原告有限期令再審被告完工之情事。
   4、綜上所述，原確定判決係認兩造間之承攬契約，由再審原
      告自行終止；且並無認定「系爭工程確於1日內可完成，
      卻又認為再審原告於寄發存證信函時，僅提供再審被告於
      7日時間復工，並不足以令再審被告完成系爭工程」之前
      後矛盾情事。是原確定判決並不存有如再審原告所指上開
      判決前後矛盾或違法之情事。
（二）再審原告再以：「再審原告於原審指出，再審被告於96年
      11 月21日答辯狀第2點雖陳稱有95年2月1日之估價單（即
      再審被告起訴狀附件二），然該估價單為再審被告自己所
      提出，並非兩造合意所訂立之契約書面。又再審被告起訴
      狀附件一之估價單於品名6壁C型鋼鋼鐵板數量列38坪後，
      雖載有「增加39.7坪」等文字，然與再審原告所保有者不
      同，顯然該些文字亦為臨訟自寫，非兩造合意下之產物。
      況且，再審被告並無施作烤漆鋼板，故縱認有追加1樓牆
      壁鐵架及烤漆鋼板之情事，再審被告亦不得請求該部分之
      工程款。原審於此卻未斟酌」。惟查：
   1、原確定判決係以：
    (1)再審被告主張嗣後再審原告要求1樓部分搭建Ｃ型鋼架及
      鋼板，才追加1樓鋼架32,000元及鋼板32,000元之工程，
      並酌收安裝舊樓梯費用7,460元，並參諸再審原告於原審
      提出經兩造調整工程金額為520,000元後之94年6月27日估
      價單，其中「壁Ｃ型鋼鋼板」項目之數量記載為「38坪」
      ，其單價及金額則經過塗改刪除，並於備註欄記載「每坪
      1600，增加約40坪」，並將上開估價單之鋼構2樓、鋼板
      ＰＵ、修邊附件、白鐵水槽、捲門烤漆、電動馬達之項目
      金額加總後，扣除被再審原告主張樓梯項目部分改為安裝
      舊樓梯，故減去該樓梯項目之金額25,000元後，共計458,
      680元，再加上壁Ｃ型鋼板部分60,800元（38坪×單價1,6
      00元），則上開估價單之總計金額為519,480元，與兩造
      不爭執之承攬金額520,000元約略相當。
    (2)上開估價單「壁Ｃ型鋼鋼板」項目之備註欄另記載「每坪
      1600，增加約40坪」，則增加40坪壁Ｃ型鋼鋼板之金額為
      64,000元（40坪×單價1,600元）。倘將「增加40坪」之
      金額64,000元，加入上開估價單金額內，則遠超出兩造不
      爭執之520,000元工程款。並佐以增加40坪壁Ｃ型鋼鋼板
      之金額64,000元，與再審原告於原審供述追加1樓牆壁Ｃ
      型鋼架32,000元，及追加1樓牆壁鋼板32,000元之金額相
      符，而認被再審被告主張兩造嗣後追加1樓牆壁Ｃ型鋼架
      及鋼板共640,000元，並酌收安裝舊樓梯費用7,460元等語
      ，誠屬可信（見本院95年度簡上字第91號判決書第9、10
      頁）。
    (3)綜上所述，原確定判決係依再審被告所提之估價單，並綜
      合估價單之項目、金額相互勾稽，而認兩造間有追加工程
      1樓鋼架及鋼板工程。非僅以再審被告所提之估價單之單
      一事證，即遽認兩造間有追加工程1樓鋼架及鋼板工程。
      從而再審原告以原確定判決依再審被告單方面所提之估價
      單，即認定兩造間有追加工程1樓鋼架及鋼板工程，而主
      張原確定判決違法云云，實無可取。
   2、原確定判決另以：
    (1)證人葉文田之證稱：我承攬當時，系爭建物已施作之工程
      項目，在94年6月27日估價單部分：鋼構2樓已完成、鋼板
      ＰＵ部分1、2樓的Ｈ型鋼架已經做了，屋頂也做了，牆壁
      部分有一小部分做了，施作的比例大概是5分之1或6分之1
      ，捲門烤漆的部分已經施作電動捲門了，但是沒有完成，
      旁邊縫隙修飾及上面加蓋部分還沒有做完，電動馬達、中
      柱邊柱的部分都已經施作了。95年2月1日估價單部分：舊
      樓梯的部分有安裝了，1樓鋼板跟Ｃ型鋼架的部分有施作
      大概6分之1等語。而認系爭建物除「修邊附件」、「白鐵
      水槽」全部未施作，「1、2樓之Ｃ型鋼架及鋼板」尚有部
      分未施作完成，及捲門烤漆部分之縫隙修飾及加蓋之細節
      部分尚未施作外，其餘項目均已施作完成（註：樓梯項目
      部分不再施作，已改為安裝舊樓梯），並核與再審被告主
      張系爭建物截至95年2月8日止，僅餘1、2樓之Ｃ型鋼架及
      鋼板尚未施作完成等語，尚屬相符（見本院95年度簡上字
      第91號判決書第9、10頁）。
    (2)證人蔡志遠證稱：「95年2月8日當天早上我與其他的工人
      到現場工作，當時的進度是鐵皮蓋了4分之1」等語，再審
      原告亦主張1、2樓之Ｃ型鋼架及鋼板鐵板均已蓋了4分之1
      ，並提出系爭建物施工相片為證。原確定判決衡諸證人葉
      文田與蔡志遠對於1、2樓之Ｃ型鋼架及鋼板施工進度，恐
      有個人觀察上之主觀落差，乃依證人葉文田及蔡志遠之證
      述，折衷認定截至95年2月8日止，認定1、2樓之Ｃ型鋼架
      及鋼板之施工進度為5分之1（見本院95年度簡上字第91號
      判決書第9、10頁）。
    (3)綜上所述，原確定判決係依證人葉文田、蔡志遠之證述，
      及再審被告之主張交叉比對，而認再審被告就1、2樓之Ｃ
      型鋼架及鋼板之施工進度為5分之1。非如再審原告所主張
      ：「再審被告並無施作烤漆鋼板」之情事。
   3、原確定判決依：
    (1)再審原告提出調整金額為520,000元之94年6月27日估價單
      ，逐項加總已施作完成項目之金額，應為448,960元《鋼
      構2樓350,000元＋鋼板ＰＵ35,000元＋捲門烤漆37,800元
      ＋電動馬達14,000元＋2樓牆壁Ｃ型鋼架及鋼板12,160元
      （38坪×1,600×1/5＝12,160元）》；於95年2月1日估價
      單部分，逐項加總已施作完成項目之金額，為20,260 元
      《安裝舊樓梯費用7,460＋2樓牆壁Ｃ型鋼架6,400元（32,
      000×1/5＝6,400）、2樓牆壁鋼板6,400元（32,000×1/5
      ＝6,400）》。而以估價單上所載之金額換算後，再審被
      告就系爭建物已施作部分之金額應為469, 220元（448,96
      0＋20,260＝469,220）。又再審原告就系爭工程已支付20
      0,000元一情，為兩造所不爭執，故扣除上訴人已支付之
      200,000元後，認再審被告就系爭建物已施作部分得請求
      之金額為269,220元（469,220－200,000＝269,220）（見
      本院95年度簡上字第91號判決書第17、18頁）。是原確定
      判決就烤漆鋼板部分，係按再審被告所完成5分之1之比例
      計算再審原告應給付之數額。從而，原確定判決並無違法
      之情事。
    (2)原確定判決就烤漆鋼板部分，依其認定再審被告所完成5
      分之1之比例，計算再審原告應給付之數額，並無違法之
      情事。再審原告主張再審被告並無施作烤漆鋼板，而縱認
      有追加1樓牆壁鐵架及烤漆鋼板之情事，再審被告亦不得
      請求該部分之工程款，而主張原確定判決違法云云，亦無
      可取。
三、按再審之訴，顯無再審理由者，得不經言詞辯論，以判決駁
    回之，民事訴訟法第502條第2項定有明文。如上所述，原確
    定判決並無如再審原告所指上開判決前後矛盾或違法之情事
    。再審原告以上開理由聲請再審，顯無理由，爰不經言詞辯
    論，以判決駁回之。
四、據上論結，本件再審之訴為無理由，依民事訴訟法第502 條
    第2項、第78條，判決如主文。
中    華    民    國    97    年    5     月    22    日
                  民事第一庭    審判長法  官  林世芬
                                      法  官  游悅晨
                                      法  官  馮保郎
以上正本係照原本作成。
不得上訴。
中    華    民    國    97    年    5     月    23    日
                                      書記官  王立梅


司法院資訊處製作；財團法人民間司法改革基金會備份。
